【裁判字號】    98,易,49
【裁判日期】    980310
【裁判案由】    傷害
【裁判全文】
臺灣高雄地方法院刑事判決                98年度易字第49號
公  訴  人  臺灣高雄地方法院檢察署檢察官
被      告  甲○○
上列被告因傷害案件，經檢察官提起公訴（97年度偵字第25902
號），本院判決如下：
    主  文
甲○○犯傷害罪，處拘役貳拾日，如易科罰金，以新臺幣壹仟元
折算壹日。。
    事  實
一、甲○○與乙○○係鄰居關係，雙方平時因細故時有紛爭，甲
    ○○竟基於傷害之犯意，於民國97年7 月21日22時許，在高
    雄市○○區○○路622 巷21之2 號與23之2 號間之樓梯間處
    ，揮動掃把而用掃把之塑膠柄部分打擊乙○○左手臂2 下，
    致乙○○受有左前臂挫傷之傷害。
二、案經乙○○訴由高雄市政府警察局左營分局報告臺灣高雄地
    方法院檢察署檢察官偵查起訴。
    理  由
壹、證據能力部分
一、卷附高雄市政府警察局左營分局四海派出所拍攝附於警卷及
    偵卷之被害人稱遭被告毆打之手臂照片2 張，及國軍左營總
    醫院急診創傷病歷中所附被害人手臂傷勢照片1 張，均係由
    相機、攝影設備拍攝所得，因照相、攝影係屬機械性記錄特
    徵，也就是認識對象的是相機、攝影鏡頭，透過鏡頭形成的
    畫面映寫入膠卷或儲存裝置，然後還原於照相紙上或將之列
    印，故照相中不含有人的供述要素，再現實情形與作為傳達
    結果的照相、攝影，在內容上的一致性是透過機械的正確性
    來加以保障的，在照相、攝影中，並不存在人對現實情形的
    知覺、記憶，在表現時經常可能發生的錯誤（如知覺的不準
    確、記憶隨時間推移而發生的變化），故照片當然是非供述
    證據。易言之，上開被害人指述遭被告毆打之手臂照片共3
    張，乃警員及醫院人員，依機械之方式所留存之影像，並非
    供述證據，無傳聞法則適用，具有證據能力。
二、被害人乙○○於警詢中之陳述，無證據能力：按被告以外之
    人於檢察事務官、司法警察官或司法警察調查中所為之陳述
    ，與審判中不符時，其先前之陳述具有較可信之特別情況，
    且為證明犯罪事實存否所必要者，得為證據，刑事訴訟法第
    15 9條之2 定有明文。經查，被害人乙○○於警詢中所證，
    與本院審判中所證，並無不符之情，參諸上開刑事訴訟法第
    159 條之2 規定，自均無證據能力。
三、另證人依法應具結而未具結，其證言不得作為證據，刑事訴
    訟法第158 條之3 定有明文；復按告訴人之指訴雖係以使被
    告受刑事訴追為目的，但非刑事訴訟法第3 條所稱之「當事
    人」，乃當事人以外之第三人，除依同法第271 條之1 規定
    到庭單純陳述意見時，毋庸具結外，如就與待證事實有重要
    關係之親身知覺、體驗事實陳述時，即居於證人之地位，依
    上開第158 條之3 規定，自應依同法第186 條第1 項規定命
    其具結，使告訴人知悉其有據實陳述之義務，以擔保其證言
    之真實性，該供述證據始具證據能力，如未踐行人證之法定
    調查程式，應不得作為證據（最高法院93年度臺上字第6838
    號裁判意旨參照）。按本件被害人（告訴人）乙○○於檢察
    官偵訊時，係就與待證事實有重要關係之親身知覺、體驗事
    實陳述時，即居於證人之地位，依法應具結擔保渠等證言之
    真實性；然查乙○○於檢察官偵訊時，除該偵訊筆錄並未記
    載「檢察官諭知具結之義務及偽證之處罰，並命證人朗讀結
    文後具結。」外，卷內亦查無任何被害人具結之結文，難認
    已經合法具結，故被害人於偵查中作證時既未經具結，依法
    其證詞並無證據能力。
四、又按被告以外之人於審判外之陳述，雖不符刑事訴訟法第
    159 條之1 至第159 條之4 等4 條之規定，然若當事人於審
    判程序中同意作為證據，法院審酌該言詞陳述或書面陳述作
    成時之情況，認為適當者，亦得為證據；又當事人、代理人
    或辯護人於法院調查證據時，知有刑事訴訟法第159 條第1
    項不得為證據之情形，而未於言詞辯論終結前聲明異議者，
    視為有前項之同意，同法第159 條之5 定有明文。此立法意
    旨在於傳聞證據未經當事人之反對詰問予以核實，原則上先
    予排除。惟若當事人已放棄反對詰問權，於審判程序中表明
    同意該等傳聞證據可作為證據；或於言詞辯論終結前未聲明
    異議，基於尊重當事人對傳聞證據之處分權，及證據資料愈
    豐富，愈有助於真實發見之理念，且強化言詞辯論主義，使
    訴訟程序得以順暢進行，上開傳聞證據亦均具有證據能力。
    本案被告於本院準備程序時，固曾表示診斷證明書及照片的
    傷不是伊造成的，不能證明伊犯罪，被害人報案相關資料，
    不能證明伊犯罪等，究其真意應係指該等證據並無證明力，
    而非就該等證據之證據能力加以質疑，則除了上述被害人指
    述遭被告毆打之手臂照片共3 張，及被害人於警詢及偵查之
    供述外，公訴人及被告對於本院以下引用之其他證據資料，
    其中屬於傳聞證據部分者，既均未爭執其證據能力，本院審
    酌該等證據作成時之情況，認為並無不適當者，依上開說明
    ，均認應有證據能力。
貳、實體部分
一、訊據被告否認犯罪，辯稱：伊因為她家的狗吵到無法睡覺，
    才拿掃把敲打她門前地板，請她把狗管好而已，雙方並沒有
    拉扯碰觸，伊沒有打被害人乙○○，是被害人亂講的，被害
    人家的門分兩道，她第二道門沒開伊不可能打到她，被害人
    在檢察官偵查時說伊是一直打，而且在檢察官那邊說她沒有
    驗出傷，那現在這個傷是從那裡來的云云，經查：
(一)就被害人於97年7 月21日與被告發生衝突之原因及經過，業
    經被害人98年2 月24日於本院證稱：97年7 月21日晚上10點
    時在高雄市○○區○○路622 巷21之2 號與23之2 號間之樓
    梯間處，被告有用掃把柄打伊手臂二下，原因是因為隔壁17
    號1 樓的狗在叫，引起伊的狗在叫，伊就起來先罵伊的狗再
    罵隔壁17號1 樓的狗，就聽到被告打伊家的鐵門，被告敲打
    伊家的鐵門時，被告手中就已經有拿塑膠柄的掃把，掃把是
    完整的，被告用掃把的頭打到伊的，被告的掃把是一般T 字
    型的掃把，連住掃把毛的是塑膠的柄，她揮舞掃把的時候，
    那個塑膠柄的部分打到伊。被告第一次揮打伊的時候就有打
    到，伊有告訴她不要打否則會有犯罪，但被告又再揮第二次
    ，當時伊與被告大概距離約兩張桌子（差不多2.5 公尺），
    當時被告兩次均打到伊左手臂，否則不會同一地方受傷。被
    告雖稱說要打門，不是要打伊，但伊家的鐵門外面是外開，
    裡面是內開，伊都走到鐵門外了，被告一開始有打門，但伊
    有出去解釋了，被告才打那兩下，所以伊認為被告不是要打
    門。當時所受的傷就是伊所提出之診斷證明書上所載的傷勢
    ，至於在四海派出所所指出的傷勢（照片），那是事發隔天
    所拍的，伊是先報警然後警察叫伊去驗傷，伊才過去驗傷等
    語。此外被害人所提出之診斷證明書，開立日期97年7 月21
    日，上載被害人受有左前臂挫傷之傷勢；偵卷內所附國軍左
    營總醫院急診創傷病歷及病歷中所附被害人手臂傷勢照片1
    張，病歷內之病歷紀錄單上載被害人檢傷日期、檢傷時間為
    97年7 月21日23時4 分，「前臂挫傷」，後附之照片中拍照
    人之左手臂確有紅腫、挫傷之顯示；偵卷內所附高雄市政府
    警察局指揮中心受理110 報案紀錄單，記載被害人確有於97
    年7 月21日22時17分49秒報案；偵卷內所附高雄市政府警察
    局左營分局四海（派出所）受理各類案件紀錄表，記載警員
    接獲報案後到場處理情形，均代表被害人於97年7 月21日確
    因受到被告攻擊而即刻報案，被害人其後即至醫院就診並確
    有受傷，與被害人所述情節相符，顯足以佐證被害人所述為
    真實，故被害人於97年7 月21日22時許確有遭被告揮動掃把
    而用掃把之塑膠柄部分打擊左手臂2 下，致被害人受有左前
    臂挫傷之傷害之事堪可認定。
(二)次查被告雖僅坦承有拿掃把敲打被害人門前地板，被害人家
    的門分兩道，她第二道門沒開伊不可能打到她云云，然查就
    被害人於97年7 月21日22時許受傷之經過，既已有上述被害
    人之證述及報案紀錄單、病歷紀錄單及照片等證據認定，衡
    情被害人亦不可能為使被告蒙受傷害罪之輕罪處罰而甘冒較
    重誣告罪刑責之可能，故被告上開辯解與事實不符顯不可採
    。另依偵查筆錄記載，被害人未曾向檢察官表示其至醫院就
    醫時沒有驗出傷；而高雄市政府警察局指揮中心受理110 報
    案紀錄單於其「回報說明」雖有記載「2300：報案人乙○○
    報稱下午被對面的老伯伯陳夏壽持掃把毆打」，但此內容既
    係警方為求考核而要求處理警員回報處理情形再加以記載，
    則其記載即可能因經過轉述而有誤差，故雖與前述認定事實
    不符，仍不足為有利被告之認定，並予述明。綜上說明，本
    案事證明確，被告有為上開傷害犯行，洵堪認定，應依法論
    處。
二、核被告所為，係犯刑法第277 條第1 項普通傷害罪。又被告
    雖有揮動掃把而用掃把之塑膠柄部分打擊被害人左手臂2 下
    致其受傷之行為，但被告該2 次實施傷害犯行之時間、地點
    均屬密切接近，客觀上足認係單一行為之多次舉動，侵害法
    益種類亦屬相同，且被告主觀上所認識者顯應屬基於單一犯
    意所為之接續舉動，自應包括於一行為予以評價為接續犯。
    爰審酌被告與被害人係鄰居，因平常相處早有嫌隙，僅因細
    故率以暴行加諸他人身體，犯後復否認犯罪，亦未適度賠償
    被害人所受損害，其行為實不可取，惟斟酌被害人所受身體
    傷害程度尚屬輕微，及被告犯罪之動機、目的、手段等一切
    情狀，量處如主文所示之刑，並諭知易科罰金折算標準，以
    資懲儆。
據上論斷，應依刑事訴訟法第299 條第1 項前段，刑法第277 條
第1 項、第41條第1 項前段，刑法施行法第1 條之1 ，判決如主
文。
本案經檢察官林永富到庭執行職務。
中    華    民    國    98    年    3     月    10    日
                刑事第十七庭  審判長法  官  陳建和
                                    法  官  毛妍懿
                                    法  官  黃紀錄
以上正本證明與原本無異。
如不服本判決應於收受送達後10日內向本院提出上訴書狀，並應
敘述具體理由；如未敘述上訴理由者，應於上訴期間屆滿後20日
內向本院補提理由書（均須按他造當事人之人數附繕本）「切勿
逕送上級法院」。
中    華    民    國    98    年    3     月    10    日
                                     書記官  吳書逸


司法院資訊處製作；財團法人民間司法改革基金會備份。
